【裁判字號】    89,上,252
【裁判日期】    900207
【裁判案由】    拆屋還地
【裁判全文】
臺灣高等法院臺南分院民事判決  八十九年度上字第二五二號  ｅ
      上  訴  人  甲  ○  ○
                  乙  ○  ○
      共      同
      訴訟代理人  蘇  文  奕  律師
      複代  理人  王  燕  玲  律師
      被上  訴人  丙  ○  ○  .
      訴訟代理人  莊  美  貴  律師
右當事人間請求拆屋還地事件，上訴人對於中華民國八十九年六月二十六日臺灣臺南
地方法院第一審判決（八十九年度訴字第七四七號）提起上訴，本院判決如左：
      主      文
上訴駁回。
第二審訴訟費用由上訴人負擔。
本判決上訴人等如於假執行程序實施前，以新台幣壹佰伍拾萬元為被上訴人預供擔保
，得免為假執行。
      事      實
甲、上訴人等方面：
  一、聲明：求為判決：
（一）原判決廢棄。
（二）右開廢棄部分，被上訴人在第一審之訴及其假執行之聲請均駁回。
（三）如受不利判決，願供擔保請准宣告免為假執行。
  二、陳述：除與原判決記載相同者，予以引用外，補稱：
（一）系爭坐落台南縣楠西鄉○○段第四○四地號土地（以下簡稱系爭土地），重測
      前為同鄉○○段第三三五地號土地。而上訴人乙○○於民國（下同）七十八年
      三月二十五日與訴外人張金水簽訂之買賣契約書，就買受之土地標的明確記載
      ：「楠西鄉○○段三三五地號」，出賣權利範圍：「地上物鐵厝建物」。顯見
      上訴人乙○○所買受者係系爭土地上鐵厝所占用之部分。乃原判決未遑細心勾
      稽，竟認買受之標的物為何不無疑問云云，自有未洽。
（二）民法債編施行前所訂之租賃契約，於施行後其效力雖依民法債編之規定；而出
      租人於施行前將租賃物之所有權讓與第三人者，其讓與時租賃契約既無民法第
      四百二十五條所定之效力，對於受讓人即不繼續存在；最高法院二十二年上字
      第三四三三號著有判例。民法債編固於八十九年五月五日修正施行，依修正後
      之民法第四百二十五條規定，在未經公證之不動產租賃契約，其期限逾五年或
      未定期限者，不適用「買賣不破租賃」之規定。惟本件系爭土地之所有權讓與
      時間，既係在八十九年五月五日以前，則「買賣不破租賃」規定之適用，自不
      受修正後新增條文之限制。另依執行卷所附系爭土地登記謄本之記載，被上訴
      人係於八十一年間以買賣為原因自訴外人張福龍處取得系爭土地所有權，而張
      福龍則係於七十九年間以買賣為原因自訴外人張金水處取得系爭土地所有權；
      故本件如認上訴人乙○○與張金水間就系爭土地存有租賃契約，依修正前民法
      「買賣不破租賃」之規定，上訴人占有系爭土地顯非無權占有。
（三）上訴人乙○○於七十一年間曾向訴外人張鳳春、張金水承租系爭土地搭建鐵皮
      屋而占有使用迄今，此租賃契約對於後來受讓系爭土地所有權之被上訴人應繼
      續存在，顯然上訴人之占有系爭土地並非無權占有。又核諸另件偵查卷所附張
      鳳春、張金水共同於七十一年九月一日所出具予上訴人之土地使用權同意書，
      顯見系爭土地於該時，已經渠等同意由上訴人使用。而使用之權源參諸執行卷
      所附之租賃契約書及偵查卷第二十二頁筆錄以觀，應認上訴人係以每月新台幣
      （下同）三千元之對價，向張鳳春承租，租賃期間則自七十一年九月一日至九
      十一年八月三十一日；復因張鳳春有意將系爭土地過戶予張金水，且要張金水
      繼受該租約，嗣經張金水同意後，除於土地使用權同意書聯名外，更於租賃契
      約書擔任連帶保證人；此參以張金水於  鈞院八十九年十一月二十日訊問時證
      稱：「（當時土地所有權人是你父親，為何要給你蓋章？）因要分給我，所以
      才要我蓋章」等語，應足徵之。後張金水既於七十七年間取得系爭土地之所有
      權，上訴人乙○○與張鳳春間之租約自應由張金水繼受；易言之，上訴人乙○
      ○自七十七年間起，就系爭土地與張金水間應有租賃契約存在。
（四）至被上訴人雖主張土地使用權同意書係臨訟始製作云云，惟上訴人所引之「土
      地使用權同意書」係附於執行卷及偵查卷者，又如何能臨訟製作呢？況且，附
      於偵查卷第四十八頁之台灣電力公司台南營業處書函，已載明系爭鐵厝建物之
      裝表供電日期為七十一年九月，倘若該「土地使用權同意書」係臨訟所製作，
      上訴人豈能於七十一年九月間即申請裝表供電？
（五）另執行卷所附之租賃契約書租賃標的物雖誤載為建物而非土地，然核諸張鳳春
      、張金水二人不僅與上訴人簽定租約，且亦出具土地使用權同意書予上訴人，
      顯見上訴人所承租者確係土地無誤。參以證人張金水於前揭偵查案件中曾到庭
      證稱：「我印象中乙○○很早就在我們家隔壁搭屋修理農機，有作過修繕但未
      拆掉重建」等語；益徵上訴人所承租者確係土地，否則焉需自行搭蓋鐵厝。綜
      上說明，上訴人就系爭土地與被上訴人間應有租賃契約存在，則本件被上訴人
      復請求拆屋還地，自無理由。
  三、證據：除援用於原審所提之證據外，並聲請訊問證人張金水，及向臺灣臺南地
      方法院調閱八十一年度執字第四七二七號卷與向臺灣臺南地方法院檢察署調閱
      八十九年度偵字第二五九三號偵查卷。
乙、被上訴人方面：
  一、聲明：求為判決：上訴駁回。
  二、陳述：除與原判決記載相同者，予以引用外，補稱：
（一）上訴人主張其與張鳳春間有租賃關係存在，並引用臺灣臺南地方法院檢察署八
      十九年度偵字第二五九三號偵查卷內，由上訴人乙○○所提出附卷之張鳳春、
      張金水共同於七十一年九月一日出具予上訴人之土地使用權同意書影本為證。
      惟上訴人等除於前開偵查案中提出所謂之「土地使用權同意書」影本外，其於
      前開臺灣臺南地方法院八十一年度執字第四七二七號拍賣抵押物執行事件中亦
      曾提出「土地使用權同意書」；然經仔細將上訴人前後所提出之該二份「土地
      使用同意書」對照之，即可發現其「內容」所載雖均相同，然比較前後二份「
      土地使用權同意書」之「蓋印位置」及「身分證字號位置」均不相同，顯見上
      訴人所提出之前後二份「土地使用權同意書」影本，並非出自同一份「土地使
      用權同意書」原本；足證上訴人先後於八十一年強制執行事件及八十九年度之
      竊佔案件中所提出之「土地使用權同意書」均係臨訟（或強制執行）始製作，
      該等同意書根本虛偽不實，至為明確。故上訴人據此土地使用同意書主張其與
      張鳳春間有租賃關係存在云云，根本無可採信。
（二）上訴人雖復以前開八十一年度執字第四七二七號執行事件中所提出之租賃契約
      書主張有租賃關係存在云云。惟本件被上訴人所請求係系爭鐵皮屋無權占用被
      上訴人所有之土地，故請求拆屋還地；然由上訴人所主張之租賃契約書上第一
      項記載：「一、出租人以其所有座落台南縣楠西段三三五號土地上門牌台南縣
      楠西鄉○○村○○鄰○○路八十九號貳層樓房壹棟及其他壹棟等建築物出租與
      承租人」之內容，可見上訴人所承租係『建物』部份，並非被上訴人所請求之
      系爭土地。是上訴人主張其係基於租賃關係占有系爭土地，實屬無稽。
（三）上訴人又稱：其係於七十八年三月二十五日向張金水購買系爭土地，並提出立
      約日期為七十八年三月二十五日所簽定之土地建築改良物買賣所有權移轉契約
      書為憑。然據上訴人所提出附於臺灣臺南地方法院檢察署八十九年度偵字第二
      五九三號偵查卷內之買賣契約書，其於『出賣權利範圍』明白記載：『地上物
      鐵厝建物』等語，是苟上訴人確有向張金水購買者，則其所購買標的物係為地
      上物鐵厝建物，並非系爭土地，至為明確。是上訴人臨訟製造土地使用同意書
      、買賣契約書等證物，意在混洧視聽，實無足取。
（四）另上訴人所舉之證人張金水於八十九年十一月二十日在  鈞院所為證述，根本
      不實在，不足採信。因證人張金水固證稱：「（問：提示執行卷第九十二頁土
      地使用同意書及九十四頁房屋租賃契約書兩份，書面上都有你的簽名，當時是
      何種情況下簽名的？）上面有一張鳳春者，那是我爸爸因我唸書都出外，父親
      住桃園（此處應係筆誤，證人當時所言應是上班後住桃園），‧‧是在我高中
      時，父親問我同不同意房子給他用，我說好」、「（問：那間房子是要分給你
      的嗎？）是的，然後就簽土地同意書，後來在簽房屋租賃契約書」；惟證人張
      金水係三十七年十月二十二日生，而前揭土地同意書、租賃契約書上所署均為
      七十一年，該時證人應已是三十四歲之年紀，然證人竟稱係其高中時代所簽，
      由此足證證人張金水所述，並不實在。另其雖又證稱：「（法官：何者先簽？
      ）土地使用同意書先」、「（後來為何又簽房屋租賃契約書？）我爸爸意思說
      既然這樣跟他打個房屋租賃契約。我不知道我父親的用意」；惟七十一年時證
      人已是三十四歲之年紀，且據證人所述，該等房地是分給證人所有，則證人應
      係基於所有權人身分處理該等事務，為何於簽定土地同意書、租賃契約書時，
      證人豈有不知之理？再者，鈞院再問證人：後來土地有無移轉給乙○○？證人
      張金水竟答稱：「忘記了」，而經被上訴人代理人請求法官再訊問證人：「既
      然已賣給乙○○，為何還要移轉給你的弟弟，不移轉給乙○○？」，證人張金
      水則答稱：「當時沒有考慮那麼多」；然土地出售有無辦理移轉登記，係屬一
      般生活之重大事項，豈可能忘記；且苟確有買賣存在，則何以不辦理移轉登記
      ？是由前揭證人張金水供詞前後矛盾之情，即可明其所述純係臨訟串證，不足
      採信。
（五）本件上訴人於原審係主張：其於七十八年三月二十五日以三十萬元向當時地主
      張金水購買系爭土地，並提出買賣契約書以證明其確有向訴外人張金水買受系
      爭土地；由此足見上訴人係主張基於買賣關係取得系爭土地所有權而占有，並
      非本於租賃之意思而占有。上訴人於上訴後又主張係基於租賃關係而占有系爭
      土地，業與前揭本於所有權占有之主張相互矛盾，更不足採信。綜上所述，上
      訴人之上訴並無理由。
  三、證據：除援用於原審所提之證據外，補提土地使用權同意書二份、租賃契約節
      錄一份及土地建築改良物買賣所有權移轉契約書一份（以上均為影本）為證。
丙、本院依上訴人聲請向臺灣臺南地方法院調閱八十一年度執字第四七二七號拍賣抵
    押物事件案卷，並向臺灣臺南地方法院檢察署調閱八十九年度偵字第二五九三號
    偽造文書等刑事案卷宗。
      理      由
一、本件被上訴人起訴主張：系爭地目為建、面積二百七十六平方公尺之系爭土地及
    其上建物即門牌號碼為台南縣楠西鄉○○村○○路二五一號之房屋為被上訴人所
    有，惟上訴人等二人竟未經被上訴人同意，且無正當合法權源，擅自佔用系爭土
    地中如附圖斜線部分所示面積一百七十五平方公尺之土地搭建鐵皮屋（以下簡稱
    系爭房屋）使用，自屬無權占有；嗣經被上訴人請求其遷移並交還土地，均拒之
    不理。爰本於所有權作用之所有物返還請求權及妨害除去請求權之法律關係，求
    為判命上訴人應將系爭土地上如附圖斜線部分所示面積一百七十五平方公尺之地
    上物拆除，並將該土地交還被上訴人之判決等語。
二、上訴人等則以：上訴人乙○○於七十一年九月一日向訴外人張金水、張鳳春承租
    系爭土地上如斜線部分中所示面積一百平方公尺之土地搭建鐵皮屋居住迄今；並
    於七十八年三月二十五日以三十萬元向訴外人即當時地主張金水購買該部分土地
    。當時因系爭土地為農地，依法無法辦理分割，故未辦理移轉登記。而上訴人等
    買受系爭土地之日期既在被上訴人之前，自對該部分土地擁有地上權及永久使用
    權。況上訴人乙○○既於七十一年間即向訴外人張鳳春、張金水承租系爭土地搭
    建鐵皮屋而占有使用迄今，此租賃契約對於後來受讓系爭土地所有權之被上訴人
    應繼續存在，顯然上訴人之占有系爭土地並非無權占有等語，資為抗辯。
三、按所有人對於無權占有其所有物著，得請求返還之；對於妨害其所有權者，得請
    求除去之；又當事人互相表示意思一致者，無論其為明示或默示，契約即為成立
    ；且解釋意思表示，應探求當事人之真意，不得拘泥於所用之辭句；而當事人主
    張有利於己之事實者，就其事實有舉證之責任；民法第七百六十七條、第一百五
    十三條第一項、第九十八條及民事訴訟法第二百七十七條分別定有明文。次按以
    無權占有為原因，請求返還所有物之訴，上訴人對被上訴人就其物有所有權存在
    之事實若無爭執，而僅以非無權占有為抗辯者，被上訴人對於上訴人無權占有之
    事實，無舉證責任。至上訴人應就其取得占有，係有正當權源之事實證明之。如
    不能證明，則應認被上訴人之請求為有理由。又解釋當事人之契約，應以當事人
    立約當時之真意為準，而真意何在，又應以過去事實及其他一切證據資料為斷定
    之標準，不能拘泥文字致失真意；亦即解釋當事人所立書據之真意，應以當時之
    事實及其他一切證據資料為其判斷之標準，不能拘泥字面或截取書據中一二語，
    任意推解致失真意。另主張常態事實者，就其事實無庸舉證，主張變態事者，應
    就變態事實負舉證義務，此為舉證責任分擔原則。又原告（即本件之被上訴人）
    對於自己主張之事實（即起訴事實）已盡證明之責後，被告（即本件之上訴人）
    對其主張，如抗辯其不實，並提出新事實而為反對之主張者，則被告對其反對之
    主張，亦應負證明之責，此乃舉證責任分擔之原則（最高法院十九年度上字第二
    八號、第四五八號、同院十八年上字第一六七九、二八五五號、同院六十九年臺
    上字第三五四六號判例及同院七十二年度台上字第一五五二號判決意旨參照）。
四、查被上訴人主張系爭地目為建、面積二百七十六平方公尺之系爭土地及其上建物
    即門牌號碼為台南縣楠西鄉○○村○○路二五一號之房屋為被上訴人所有，而上
    訴人等現確有於系爭土地中如附圖斜線部分所示之土地上搭建鐵皮屋系爭房屋供
    己使用，至使用面積為一百七十五平方公尺之事實，已據被上訴人於原審及本院
    審理時陳述在卷，並有其所提出之系爭土地之土地登記簿謄本及建築改良物登記
    簿各共一份在卷可憑（原審卷第五至八頁），並經原審於八十九年五月十日督同
    台南縣玉井地政事務所人員至現場勘驗屬實，制有勘驗筆錄及現場略圖各一份及
    由台南縣玉井地政事務所制作之複丈成果圖一紙在卷可參（原審卷第三十六至三
    十九、四十頁），復為上訴人等所不爭執自屬真實。
五、被上訴人另主張系爭土地重測前為同鄉○○段第三三五地號，地目為建、面積為
    二百七十六平方公尺；上訴人等二人竟未經被上訴人同意，且無正當合法權源，
    卻擅自於系爭土地中占用如附圖斜線部分搭建鐵皮屋之系爭房屋使用，自屬無權
    占有；嗣經被上訴人請求其遷移並交還土地，均拒之不理之事實，亦據被上訴人
    於原審及本院審理時陳述在卷，再參諸上訴人等對於迄目前系爭房屋及土地現確
    為上訴人等占有使用中，且渠等從未登記為系爭土地及房屋之所有權人名義乙情
    亦不爭執以觀，自亦屬真實。至上訴人等雖為前揭情詞之抗辯，惟此則為被上訴
    人所堅決否認；從而本件應予審究者厥為上訴人等是否有權利在系爭土地中占用
    如附圖斜線部分搭建系爭房屋使用而已。經查：
（一）系爭土地及其上建物即門牌號碼為台南縣楠西鄉○○村○○路二五一號之房屋
      ，確係被上訴人於八十一年六月十五日向訴外人張福龍（即訴外人張金水之胞
      弟）所購買，並於同年十月十四日向地政機關以買賣為原因辦理登記為其名義
      ，而屬其所有之事實，已據被上訴人於原審及本院審理時陳述在卷，並有其所
      提出之前揭系爭土地之土地登記簿謄本及建築改良物登記簿各共一份在卷可憑
      ，並經本院調閱前揭臺灣臺南地方法院八十一年度執字第四七二七號拍賣抵押
      物事件卷宗查明屬實無訛（見該卷第二十九及三十五頁）；且為上訴人等所不
      爭執，自屬真實。從而被上訴人主張系爭土地及其上之前揭建築物為其所有等
      語，尚非虛妄，應堪採信。
（二）本件經本院核閱上訴人等所提出之買賣契約書之內容以察，其於買賣契約書中
      有關土地標示部分係記載：「土地坐落、楠西鄉○○段三三五地號，出賣權利
      範、地上物鐵厝建物，買賣金額（新台幣）三十萬元」等語，有該買賣契約書
      影本一份在卷可參（原審卷第五十五頁）；並未確切載及上訴人乙○○買受之
      面積為何，卻僅記載出賣權利範圍為地上物鐵厝建物等語；致上訴人乙○○向
      訴外人張金水買受的標的物究為系爭土地中地上物所佔用之土地部分，抑或土
      地上之鐵厝建物，已有可議。再者，衡諸常情，一般人若向他人購買土地，姑
      不論所買受之土地依當時之法令限制能否登記，惟買受人為確保自己之權益，
      理當於雙方所訂之買賣契約書中就其買受之標的物即土地詳為記載方是，且此
      亦為社會上一般稍具常識者所皆知者；然上訴人乙○○與訴外人張金水所訂之
      前揭七十八年三月二十五日買賣契約書中卻僅記載：「出賣權利範圍為地上物
      鐵厝建物」，則基於解釋當事人之契約，應以當事人立約當時之真意為準，而
      真意何在，又應以過去事實及其他一切證據資料為斷定之標準，不能拘泥文字
      致失真意以觀；雖該買賣契約書有載明「土地坐落」及「土地坐落」，惟究其
      真意，要之亦僅能認若上訴人乙○○確有向訴外人張金水購買之事實，而其所
      購買之標的物應係系爭土地上之系爭房屋而已，並非系爭土地，殆無疑義。此
      外，上訴人等又無法提出其他確切之證據足資證明或供本院調查以實其說；況
      經本院詢問證人張金水後來土地有無移轉予乙○○時，答稱：「忘記了」（本
      院卷第六十頁）；嗣對於既然已賣給乙○○，為何還要移轉給你的弟弟，不移
      轉給乙○○時，卻答稱：「當時沒有考慮那麼多」（本院卷第六十頁），竟對
      於屬一般生活之重大事項為如斯隨便之回應，且所述互不一致以觀；顯然，上
      訴人等辯稱：上訴人乙○○已於七十八年三月二十五日以三十萬元向訴外人即
      當時地主張金水購買該部分土地云云，與事理有違，尚不足採。
（三）至上訴人等雖辯稱：其與張鳳春間有租賃關係存在云云，並土地使用權同意書
      影本一份為證。惟此姑不論已為被上訴人所堅決否認，且經本院核閱上訴人等
      所提出之該土地使用權同意書以觀，此乃上訴人等於被上訴人向臺灣臺南地方
      法院檢察署提出偽造文書等告訴時，在檢察官偵查中所提出者（見本院調借之
      臺灣臺南地方法院檢察署八十九年度偵字第二五九三號卷第二十四頁）；惟其
      於臺灣臺南地方法院八十一年度執字第四七二七號拍賣抵押物執行事件中亦曾
      提出「土地使用權同意書」影本一份（見該卷第九十二頁）；而經本院詳為核
      對該二份土地使用權同意書之內容結果，其所載之內容固然相同，然經比較前
      後二份「土地使用權同意書」所載之字跡及書寫之位置，其中「張鳳春」署名
      之筆跡顯不相同，而「蓋印位置」、「身分證字號位置」及「住址之位置」均
      不相同；顯見上訴人等所提出之前後二份「土地使用權同意書」影本，並非出
      自同一份「土地使用權同意書」原本，應無疑義；否則，徵諸常理豈會有如斯
      情形發生之理？況經本院於準備程序時詢問證人張金水有關土地使用權同意書
      乙情時，其證稱：「上面有一張鳳春者，那是我爸爸因我唸書都出外，父親住
      桃園，‧‧是在我高中時，父親問我同不同意房子給他（指上訴人乙○○）使
      用，我說好」、「是的（指房子是否要分給你），然後就簽土地同意書，後來
      再簽房屋租賃契約書」（本院卷第五十八頁）等語；惟按證人張金水係三十七
      年十月二十二日生（本院卷第五十七頁），而前揭土地同意書訂定之日期為七
      十一年九月一日，加以推計當時證人張金水之年紀應已滿三十三歲，然其竟稱
      係其高中時代所簽，顯與事理有違。因此，上訴人等之前揭辯稱自尚不能採為
      有利於其之認定。
（四）另上訴人雖又提出租賃契約書影本，並辯稱：其與張金水等人間就系爭土地有
      租賃關係存在云云。惟經本院核閱上訴人等所提出之租賃契約書之內容以察（
      見本院調借之前揭拍賣抵押物執行事件卷第九十四至一○○頁），該租賃契約
      書上第一項係記載：「一、出租人以其所有坐落台南縣楠西段三三五號土地上
      門牌台南縣楠西鄉○○村○○鄰○○路八十九號貳層樓房壹棟及其他壹棟等建
      築物出租與承租人」等語；可見縱認該租賃契約書屬實，惟上訴人乙○○當時
      所承租者係「建物」部分，並非被上訴人所請求之「系爭土地」。另該租賃契
      約書上亦有證人張金水於「連帶保證人」部分簽名及蓋用印文，惟經本院於準
      備程序時詢問證人張金水有關此部分之經過情形時，其係證稱：「土地使用同
      意書先（指何者先簽）」、「我爸爸意思說既然這樣跟他打個房屋租賃契約，
      我不知道我父親的用意（指後來為何又簽房屋租賃契約書）」等語（本院卷第
      五十八頁）；惟七十一年時證人張金水之年紀已滿三十三歲，已如前述，且據
      證人前揭所述，該房地既分歸其所有，則證人張金水理豈會於簽定土地同意書
      及租賃契約書時均不知情之理？再者，衡諸常情，若上訴人乙○○與張金水等
      人就系爭土地確有租賃關係存在，則於訴外人方張蜂就系爭土地向原審法院聲
      請拍賣抵押物執行事件時，其當應於受通知而知悉時，即提出租賃契約書以主
      張其權利方是；惟其竟於八十一年十一月十三日所提出之民事聲明權利狀中表
      示就系爭土地有租賃關係，卻僅附土地使用權同意書及買賣契約書影本各一份
      ，惟未據提出租賃契約書以資證明；甚至於原審法院民事執行處法官命其提出
      租賃契約書原本時，竟於到場時未予提出，且嗣後亦未據提出（見本院調借之
      前揭拍賣抵押物執行事件卷第五十至五十四、八十五、九十四至九十八頁）；
      況系爭房屋既為上訴人乙○○於前揭刑事案件中自承由所搭建，以供其所從事
      之農業機械修理及住家之用（見本院調借之前揭偵察卷第二十二頁反面），則
      其豈有再向張金水等人承租系爭房屋之理？且此益徵與常理有違。因此，上訴
      人等之前揭辯稱自仍不能遽採為有利於其之認定。
（五）再者，上訴人等雖又主張民法債編施行前所訂之租賃契約，於施行後其效力雖
      依民法債編之規定；而出租人於施行前將租賃物之所有權讓與第三人者，其讓
      與時租賃契約既無民法第四百二十五條所定之效力，對於受讓人即不繼續存在
      ；最高法院二十二年上字第三四三三號著有判例。另本件系爭土地之所有權讓
      與時間，既係在八十九年五月五日以前，則「買賣不破租賃」規定之適用，自
      不受修正後新增條文之限制云云。惟按前揭最高法院之判例，係就民法債編施
      行（十八年十一月二十二日）前，有關租賃契約之標的物已於施行前轉讓，復
      無就買賣不破租賃之條款訂定於租賃契約書內容而言；至於後者，本院並未以
      資採為認定本件上訴人等之請求有無理由之依據，自尚與本件無關。至上訴人
      辯稱：系爭土地因買受當時為農地無法過戶乙情，經本院審究應係上訴人於八
      十二年十一月二十九日另以十二萬元向訴外人施南山買受坐落系爭土地旁之同
      段第三八三地號土地中被徵收剩餘土地之使用權時，因該第三八三地號土地屬
      於農地，致上訴人乙○○無法就該部分土地辦理過戶者，此由本院調借之前揭
      刑事偵查卷宗中所附台南縣楠西鄉調解委員會調解書記載：「‧‧三、上項楠
      中段三八三號剩餘土地若對造人乙○○可辦理登記時，聲請人施南山同意無條
      件提供有關資料」可證（見本院調借之前揭偵察卷第七十二頁）；可見上訴人
      此之辯稱顯係誤認所致，自亦不能遽採為有利於其之認定。
六、綜上所述，本件被上訴人主張系爭地目為建、面積二百七十六平方公尺之系爭土
    地及其上門牌號碼為台南縣楠西鄉○○村○○路二五一號之房屋為被上訴人所有
    ，惟上訴人等二人竟未經被上訴人同意，且無正當合法權源，擅自佔用系爭土地
    中如附圖斜線部分所示面積一百七十五平方公尺之土地搭建系爭房屋使用，自屬
    無權占有；嗣經被上訴人請求其遷移並交還土地，均拒之不理。爰本於所有權之
    作用之所有物返還請求權及妨害除去請求權之法律關係，請求判決上訴人應將系
    爭土地上如附圖斜線部分所示面積為一百七十五平方公尺之地上物拆除，並將該
    土地交還被上訴人；為有理由，應予准許。原審為被上訴人勝訴之判決，並依被
    上訴人之聲請酌定相當之擔保金額准為假執行之宣告，於法並無不合。上訴人上
    訴意旨指摘原判決不當，求予廢棄改判駁回被上訴人在第一審之訴及其假執行之
    聲請，為無理由，應予駁回。又上訴人等於原審並未陳明願供擔保，請准宣告免
    為假執行，惟於本院審理時已具狀陳明若受不利之判決，願提供擔保請准宣告免
    為假執行，於法並無不合，爰酌定相當之擔保金額准許之。
七、又本件待證事實已臻明瞭，兩造其餘攻擊防禦方法及舉證，對判決之結果已不生
    影響，爰不一一詳為審酌，併此敘明。
八、據上論結，本件上訴為無理由，依民事訴訟法第四百四十九條第一項、第八十五
    條第二項、第四百六十三條及第三百九十二條判決如主文。
中      華      民      國    九十      年      二      月      廿七    日
                                    臺灣高等法院臺南分院民事第四庭
~B1審判長法官  王    惠    一
~B2      法官  蘇    清    恭
~B3      法官  張    世    展
右為正本係照原本作成。
如對本判決上訴，須於判決送達後二十日內向本院提出上訴狀，未表明上訴理由者，
應於上訴後二十日內向本院提出理由書。
中      華      民      國    九十      年      三      月      二      日
~B法院書記官  廖    英    琇


司法院資訊處製作；財團法人民間司法改革基金會備份。
